【裁判字號】    91,易,1697
【裁判日期】    920218
【裁判案由】    偽造文書
【裁判全文】
臺灣桃園地方法院刑事判決                        九十一年度易字第一六九七號
    公  訴  人  臺灣桃園地方法院檢察署檢察官
    被      告  甲○○  男  六.
右列被告因偽造文書案件，經檢察官提起公訴（九十一年度偵字第一五二００號、九
十一年度偵字第一五二０二號），本院判決如左：
    主  文
甲○○明知為不實之事項，而使公務員登載於職務上所掌之公文書，足以生損害於公
眾及他人，處有期徒刑月，如易科罰金，以佰元折算壹日。
    事  實
一、甲○○明知其所有之桃園縣楊梅鎮○○段埔心小段四一之二、四一之六０、四一
    之七六及四一之七七地號等四筆土地之土地所有權狀，業於民國八十一年間，交
    由其弟乙○○保管，作為向其妹丙○○借款新台幣（下同）四十四萬二千三百四
    十九元，用以繳交上開土地過戶所需地價稅等費用之擔保，並未遺失。詎其因不
    願清償該筆借款，竟於九十一年四月三日向桃園縣楊梅地政事務所承辦人員，謊
    稱上開土地所有權狀業於九十一年三月十五日遺失，並書立切結書及土地登記申
    請書申請補發，使不知情之地政事務所人員將上開不實事項登載於職務上所掌之
    受理補發登記簿上，並據以將原土地所有權狀公告作廢，足生損害於土地所有權
    狀核發管理之正確性及丙○○本人。嗣經丙○○發覺訴請偵辦，始悉上情。
二、案經丙○○告發由臺灣桃園地方法院檢察署檢察官偵查起訴。
    理  由
一、訊據被告甲○○固坦承於右揭時地以上開土地所有權狀遺失為由，向楊梅地政事
    務所申請書狀補發等事實不諱，惟矢口否認有使公務員登載不實之犯行，辯稱：
    伊記得丙○○已經將上開土地權狀拿給伊，係誤認上開土地權狀已遭其配偶清理
    掉，才向楊梅地政事務所聲請補發云云。經查：上開被告所有之土地所有權狀，
    於八十一年間即由乙○○保管迄今一事，業據告發人丙○○於偵審中指訴綦詳，
    並經證人乙○○到庭結證：上開土地所有權狀於過戶手續辦妥後，即由伊保管等
    語在卷，且於偵審中二度提出上開土地所有權狀原本四紙，先後經承辦檢察官及
    本院核閱無誤後予以發還，有檢察官九十一年七月二日偵查筆錄及本院同年十一
    月二十五日審理筆錄各一件在卷可按。又告發人丙○○因被告迄未清償借款，先
    於八十七年間向本院提起八十七年壢調字第六０四號返還借款事件，嗣於八十八
    年三月二日當庭撤回起訴，復於八十八年十一月間，再向本院提起八十八年度壢
    簡字第一０六二號清償借款事件，經桃園地方法院判決丙○○勝訴，判決被告需
    給付新台幣四十四萬兩千三百四十九元，及自八十六年六月二十六日起至清償日
    止，按年息百分之五計算之利息等情，有本院八十七年壢簡字第六０四號返還借
    款事件及八十八年度壢簡字第一０六二號清償借款事件全卷影本在卷足憑。而被
    告於前揭本院八十七年壢調字第六０四號返還借款事件，八十七年九月二十八日
    之調解程序中即當庭自承：「（你有無要丙○○去繳？）沒有，而且權狀還在乙○○那裡，那錢是我父親的錢，只是由丙○○那保管，我沒有借那錢。」等語（
    參見該案卷第二十四頁），再八十八年度壢簡字第一０六二號清償借款事件係八
    十八年十一月十七日繫屬本院，迄九十一年四月十七日辯論終結，審理期間被告
    出庭一再否認借款，丙○○自無將供作擔保之土地所有權狀予以歸還之理，顯見
    被告對上開土地所有權狀仍由證人乙○○保管並未遺失一節應知之甚詳，所辯因
    誤認權狀歸還後遺失，才申請補發云云，顯係事後杜撰之詞，要難採信。此外，
    復有原土地所有權狀影本四紙、桃園縣楊梅地政事務所九十一年五月二日楊地字
    第０九一０一０四五七０號公告影本一件及該所九十一年十二月二十四日楊地登
    字第０九一０００八七０五號函所附土地所有權狀補發之相關資料等影本附卷可
    佐。本件事證明確，被告犯行洵堪認定，應予依法論科。
二、核被告甲○○所為，係犯刑法第二百十四條之明知不實事項使公務員登載不實罪
    。爰審酌被告犯罪之動機、目的係為圖一己私利而向楊梅地政事務所申請補發土
    地權狀、犯罪之手段、被告之品行、其智識程度不高、犯罪所生之危害及其犯罪
    後猶飾詞狡辯、顯無悔意等一切情狀，認公訴人具體求處被告有期徒刑八月，稍
    嫌過重，爰量處如主文所示之刑，並諭知易科罰金折算之標準，以示懲儆。
據上論斷，應依刑事訴訟法第二百九十九條第一項前段，刑法第二百十四條、第四十
一條第一項前段，罰金罰鍰提高標準條例第一條前段、第二條，判決如主文。
本案經檢察官江苑臻到庭執行職務。
中      華      民      國    九十二    年      二      月     十八     日
                                臺灣桃園地方法院刑事第五庭
                                    法  官    丁  俊  成
右正本證明與原本無異。
如不服本判決，應於判決送達後十日內向本院提出上訴狀( 應附繕本 )，上訴於臺灣
高等法院。
                                    書記官    簡  慧  瑛
中      華      民      國  九十二    年      二      月    二十七    日
附錄論罪科刑依據之法條：
刑法第二百十四條：
明知為不實之事項，而使公務員登載於職務上所掌之公文書，足以生損害於公眾或他
人者，處三年以下有期徒刑、拘役或五百元以下罰金。


司法院資訊處製作；財團法人民間司法改革基金會備份。
